---
output: word_document
---


12.	La Inversión en Estado Unidos, presenta el siguiente comportamiento. 

```{r}
LAG <- seq(1:12)
AC <- c(0.963,0.916,0.863,0.811,0.759,0.704,0.645,0.580,0.511,0.437,0.361,0.288)
Qstat <- c(91.476,186.54,266.38,337.52,400.57,455.35,501.74,539.77,569.60,591.62,606.86,616.62)
prob <-rep(0,12)

tabla <- cbind(LAG,AC,Qstat,prob)
tabla <- as.data.frame(tabla)
head(tabla)
```

•	Haga un análisis de la gráfica.


```{r}
barplot(AC, ylim=c(-1,1), main = "Gráfica de autocorrelación", xlab="lags", ylab="Autocorrelación")

```
La gráfica de la autocorrelación muestra una decaimiento paulatino lo cual es un indicativo de la existencia de una tendencia en nuestra seria de tiempo, lo que sugiere la  estacionalidad y un modelo AR(p).


•	Compruebe la hipótesis de raíz unitaria

Para el **Ljung-Box** test tenemos que:

+ $H_0:$ La serie es aleatoria o es un ruido blanco o es i.i.d.
+ $H_a:$ La serie exhibe una correlación serial, es decir no es aleatoria.


Rechazamos la hipótesis nula y decimos que el modelo muestra falta de ajuste si:

$Q> \chi_{1-\alpha}^2,h$

El valor encontrado en la tabla de distribución chi-cuadrado para el nivel
de significación α y h grados de libertad.

Para nuestro caso, suponiendo que "h = 1", pues es un modelo AR(3).


$616.62 >>> \chi_{1-0.05}^2,12$


Por lo que se rechaza $H_0$ en favor de $H_a$, la serie exhibe 
una correlación serial no aleatoria. Es decir que no es un ruido blanco o puede
presentar una raíz unitaria, siendo esta serie no estacionaria.


•	Escriba la ecuación que se utiliza para hacer la prueba de ADF.


Como no se cuentan con los datos del PACF, por simplicidad diremos que es un modelo AR(3) 

Para este caso tendriamos que el modelo AR(3) esta dado por:

$$AR(3): y_t = \theta_1 y_{t-1} + \theta_2y_{t-2} + \theta_3y_{t-3} +\varepsilon_t  $$



Con raíz unitaria:

$$\theta(1) =  1-\theta_1 - \theta_2-\theta_3 = 0$$

Re escribiendo AR(3):

$$\Delta y_t = (\theta_1-1)y_{t-1} + \theta_2y_{t-2} + \theta_3y_{t-3} + \varepsilon_t$$

luego al $\pm \theta_3y_{t-2}$ a ambos lados:

$$ = (\theta_1-1)y_{t-1} + (\theta_2-\theta_3)y_{t-2} - \theta_3(y_{t-2} - y_{t-3}) + \varepsilon_t$$
luego al $\pm (\theta_2+\theta_3)y_{t-1}$ a ambos lados:

$$ = (\theta_1+\theta_2+\theta_3 -1)y_{t-1} + (\theta_2+\theta_3)(y_{t-1}-y_{t-2}) - \theta_3(y_{t-2} - y_{t-3}) + \varepsilon_t$$

Con:

$$\delta = (\theta_1+\theta_2+\theta_3 -1)$$
$\beta_1 = (y_{t-1}-y_{t-2})$ y  $\beta_2 = \theta_2$

Por otro lado $\Delta y_1 = (y_{t-1}-y_{t-2})$, $\Delta y_2 = (y_{t-2}-y_{t-3})$


Finalmente tenemos que:


$$\Delta y_t = \mu + \delta y_{t-1} + \beta_1\Delta y_{t-1} + \beta_2\Delta y_{t-2} + \varepsilon_t$$
Entonces el operador Lag sobre la ecuación original :

Con $L = y_{t-1}$

$$AR(3): y_t = \mu  +  \theta_1 L + \theta_2L^2 + \theta_{3}L^{3} +\varepsilon_t  $$


$$AR(3): y_t = \theta_1 + 4\theta_2 + 27\theta_{3} +\varepsilon_t  $$

Y en su forma re-escrita para la aplicación del **ADF**:

$$\Delta y_t = \mu + \delta L + \beta_1(L-L^2) + \beta_2(L^2-L^3) + \varepsilon_t$$

Según los datos entregados tenemos que:

$$\Delta y_t = \mu + \delta L - 3\beta_1 - 23\beta_2 + \varepsilon_t$$

En este caso la raiz unitaria existe si $\delta = 0$ ó $-\delta = 0$.

Es decir  $H_0: \delta = 0$ vs.  $H_a: \delta <0$
