---
output: word_document
---

1. 	Haga un análisis de la prueba de hipótesis de correlación cruzada. Interprete los resultados.

```{r}
library(MTS)
library(mvtnorm)
```

Con el fin de establecer si existe la presencia de una tendencia, estacionalidad, valores atípicos ó discontinuidades, de tal manera que podamos verificar si las series son estacionarias o no.

```{r}

# Crea una matriz de identidad I(2)
sig=diag(2)

```

Estas función proporciona una función de densidad y un generador de números aleatorios para la distribución normal multivariante con media igual a la media y matriz de covarianza sigma.

```{r}
# Establece una semilla para que el código sea reproducibles
set.seed(753) 
x=rmvnorm(300,rep(0,2),sig) 
head(x)
```
Se grafican las series de tiempo
```{r}
colnames(x) <- c("Serie 1", "Serie 2")
MTSplot(x)

```
Luego de ello podemos realizar el cálculo de las matrices de correlación cruzada de la muestra CCMp, bajo  un intervalo de confianza del 95%.

```{r}
ccm(x)
```

También podemos comprobarlo detectando la existencia de una dependencia dinámica lineal en la Data. Mediante la prueba Ljung-Box, en la cual:
Ho: Los residuales se distribuyen de forma independiente, la correlación de los datos es 0
Ha: Los residuales no se distribuyen de forma independiente, los datos muestran una correlación serial.

```{r}
# Prueba Ljung-Box
# Ho: Los datos se distribuyen de forma independiente la correclacion de los datos es 0.
# Ha: Los datos no se distribuyen de forma independiente.

LB <- mq(x, lag = 10)

```

El valor p de la prueba es superior a 0,05, por lo que se rechaza la hipótesis nula para todos los lag, esto significa que los residuales de nuestro modelo son independientes.

```{r}
plot(x[,1],main = "Prueba gráfica de raíz unitaria", xlab = "Tiempo", ylab="Serie 1", type = "l")
abline(h = c(0,1.95, -2.2), col = c("darkgreen", "blue", "blue"),
                      lty = c(1,2, 2), lwd = c(1,1, 1))
```
$$H_0:\:\rho \:\:=\:1\:\:y\:\:H_a:\:\rho \:<\:1\:$$




