---
title: "R Notebook"
output: html_notebook
---

## Introducción
Recorrido por los ejercicios de la sección 2.3 que contiene 

## Creación, impresión de un vector y longitud del vector

```{r}
x <- c(1,3,2,5)
x
```

```{r}

y = c(1,4,3)
length

```
```{r}
ls() # lista de los objetos
```
```{r}
rm(x,y) # eliminación de objetos
ls() # lista vacía
```

```{r}
rm(list=ls()) # otra forma de remover los objetos
```

# Matrix Ayuda para el comando matrix

La ayuda se ve en la ventana inferior derecha. El comando matrix
tiene varias entradas pero por ahora solo se utilizan cuatro:

```{r}
x=matrix (data=c(1,2,3,4) , nrow=2, ncol =2)
# Crea la matriz primero columnas
x
```
### Matrices
```{r}
x=matrix (data=c(1,2,3,4) , nrow=2, ncol =2,
byrow = FALSE) # Crea la matriz primero filas
x
```

```{r}
matrix (c(1,2,3,4) ,2,2) # omitiendo data, nrow, ncol
```

```{r}
sqrt(x) # toma raíz cuadrada de todos los elementos de x
```

```{r}
x^2 # eleva al cuadrado todos los elementos de x
```
#Generación de números normales, correlación

```{r}
x=rnorm (50) # cuantilas de una N(0,1)
y=x+rnorm (50, mean=50, sd=.1) # cuantilas de N(50,0.1)
cor(x,y) # Calcula correlación
```
```{r}
set.seed (1303) # Fija una semilla
set.seed(Sys.time()) # elimina la semilla
```

```{r}
set.seed (3)
mean(y)
```

```{r}
var(y)
```
```{r}
sqrt(var(y))
```

```{r}
sd(y)
```
### Gráficos de disepersión
```{r}
x=rnorm (100)
y=rnorm (100)
plot(x,y)
```

```{r}
plot(x,y,xlab=" Eje x", ylab=" Eje y",
main=" Gráfico de dispersión X vs Y")
```

```{r}
pdf ("Grafica.pdf ") # genera formato pdf
plot(x,y,col =" green ") # gráfica color verde
dev.off () # libera el manejador de gráfica
```
### Generación de secuencias de números

```{r}
x=seq (1 ,10); x # enteros de 1 a 10
```

```{r}
x=1:10; x # igual que seq()
```

```{r}
x=seq(-pi ,pi ,length =10); x # números entre -pi y pi
```
### Gráficos de contormo

```{r}
require(grDevices) # para los colores
x=rnorm(50); y=rnorm(50); z=outer(x,y)
contour(z)
```

```{r}
image(z)
```

```{r}
x=y= seq(-4,4,length.out = nrow(z))
persp(x,y,z ,theta = 30, phi = 60)
```

### Gráficos de contormo: preliminares 1

```{r}
x <- 1:9 # genera x
names(x) <- letters[1:9] # asigna nombres de letras x
x
```
### Gráficos de contormo: preliminares 3

```{r}
y <- 2:7;
names(y) <- paste(y,":", sep = "") # concatena # "y" con ":" y con " "
outer(y, x, "^") # potencias, lectura por filas
```

### Gráficos de contormo: preliminares 4

```{r}
outer(month.abb, 1999:2003, FUN = "paste")
```

### Gráficos de contorno (texto)

```{r}
x=seq (1 ,100); x=seq(-pi ,pi ,length =50); y=x
f=outer(x,y,function (x,y)cos(y)/(1+x^2))
contour (x,y,f)
```

```{r}
fa=(f-t(f))/2
contour (x,y,fa,nlevels =15)
```

```{r}
image(x,y,fa)
```

```{r}
persp(x,y,fa)
```

```{r}
persp(x,y,fa ,theta =30)
```

```{r}
persp(x,y,fa ,theta =30, phi =20)
```

```{r}
persp(x,y,fa ,theta =30, phi =70)
```

```{r}
persp(x,y,fa ,theta =30, phi =40)
```

### Subíndices

```{r}
A=matrix (1:16 ,4 ,4)
A
```

```{r}
A[2,3]
```
```{r}
A[c(1,3) ,c(2,4) ]
```
### Carga de datos

```{r}
library(ISLR)

data(mtcars)
```

### Manejo de conjuntos de datos

```{r}
names(mtcars)
```
```{r}
names(mtcars[,1:3])
```


```{r}
names(Auto[,4:6])
```

```{r}
names(Auto[,7:9])
```


```{r}
str(Auto)
```


### Otros gráficos
```{r}
plot(Auto$cylinders , Auto$mpg )
```


```{r}
attach (Auto)
plot(cylinders , mpg)
```

```{r}
cylinders =as.factor (cylinders )
plot(cylinders , mpg)
```

```{r}
plot(cylinders , mpg , col ="red ")
```

```{r}
plot(cylinders , mpg , col ="red", varwidth =T)
```

```{r}
plot(cylinders , mpg , col ="red", varwidth =T,
horizontal =T)
```

```{r}
plot(cylinders , mpg , col ="red", varwidth =T,
xlab=" cylinders ", ylab ="MPG ")
```

### Histogramas

```{r}
hist(mpg)
```

```{r}
hist(mpg ,col =2, breaks =15)
```

```{r}
plot(density(mpg))
```

### Gráficos de dispersión

```{r}
Auto$horsepower<-as.numeric(Auto$horsepower)
```

```{r}
pairs(Auto[,-9])
```

```{r}
pairs(~ mpg + displacement + horsepower + weight +
acceleration , Auto)
```

```{r}
summary (Auto)
```

```{r}
summary (mpg)
```

```{r}
summary(cylinders)
```

```{r}
summary( displacement)
```

