---

output: word_document
---

```{r setup, include=FALSE}
knitr::opts_chunk$set(echo = TRUE)

```

```{r}
library(MTS)
library(mvtnorm)
library(astsa)
```

CORELACION CRUZADA
```{r}
library(MTS)
 sig=diag(2) # create the 2-by-2 identity matrix
 x=rmvnorm(300,rep(0,2),sig) # generate random draws
 MTSplot(x) # Obtain time series plots (output not shown)
 ccm(x) 
 # El plot de CCM se lee como si estuviesemos leyendo valores P , es decir la unica corelacion de resago significativa seria 5.
```

TEST DE CORELACION CRUZADA
H0= No hay corelacion cruzada matriz de corelacion cruzada es 0.
Ha = Al menos una corelacion cruzada no es cero.



EJEMPLO 2
```{r}
sig=diag(3) #Simulation study
z=rmvnorm(200,rep(0,3),sig)
mq(z,10) # En este caso todos los valores p dan mayores al 0.05 % luego no se rechaza H0
```
Usando la libreria hatsa del profesor.

```{r}
colnames(x)<-c("DGDP","DRATE")
DGDP<-x[,1]
DRATE<-x[,2]
DGDP<ts(DGDP)
DRATE<-ts(DRATE)
ccfvalues=ccf(DGDP,DRATE)#Sacar el croscorelograma
ccfvalues# Sacar los valores de corelacion cruzada .
```
Se lee por ejemplo para el 0 corelacion entre DGDP y DRATE , para el -1 (DGDP -1) Y DRATE al aumentar el indice de desempleo , hace que un mes despues el producto interno bruto sea menor por ser una corelacion de -0.520
