---

output: word_document
---

*** Vectores auto regresivos***

VAR(P) P es el orden del vector 
Librerias 

```{r}
library(tseries)
#library(MTS)
library(ppcor)
library(TSA)
library(forecast)
library(ggplot2)
library(Ecdat)
library(vars)

```

****EJEMPLO CANADA******


```{r}
library("vars")
data("Canada")
summary(Canada)
```

e =Empleo
pro=Productividad
rw= Salario real
U=Desempleo

Dickey fuller para la productividad , con tendencia y lag 2

```{r}
adf1 <- summary(ur.df(Canada[, "prod"], type = "trend", lags = 2))#Estadistica Dickey Fuller
adf1
```
No estacionaria , -1.98 > -4.04 

Test Dickey fuller con constante y un lag
```{r}
adf2 <- summary(ur.df(diff(Canada[, "prod"]), type = "drift",lags = 1))
adf2
```
Estacionaria , -5.16 < -3.51

CORRER EL MODELO VAR:

```{r}
Canada <- Canada[, c("prod", "e", "U", "rw")] #Unimos las 4 variables en una matriz.
#Canada
p1ct <- VAR(Canada, p = 1, type = "both")# p=1 , diciendole que queremos VAR(1), el type en este caso es both: con tendencia y con constante . OPCIONES:("const", "trend", "both", "none")
p1ct
```
Como leer las ecuaciones:

prod = prod.l1 + e.l1 + U.l1 + rw.l1 + const + trend 
Prod= Z1(t)
Prod.l1=Resago produccion
e.l1=resago empleo
U.l1=resago desempleo
rw.l1=resago salario real
const=constante
trend=tendencia

Abajo de la produccion salen los coeficientes de la "regresion"

De forma igual se leen los otros modelos VAR


Lo que nos interesa con esos coeficientes es pronosticar o encontrar funciones impulso-respuesta.

***EJEMPLO TBRATE***

# r = the 91-day Treasury bill rate
# y = the log of real PIB
# pi = the inflation rate

A continuación le voy a correr la dickey fuller a las 3 variables
```{r}
data<-as.data.frame(Tbrate,package="Ecdat")

r<-ts(data$r)#Creacion de las univariadas para los test
adf.test(r)#Test de dickey fuller
y<-ts(data$y)#Creacion de las univariadas para los test
adf.test(y)#Test de dickey fuller
pi<-ts(data$pi)#Creacion de las univariadas para los test
adf.test(pi)#Test de dickey fuller


```
Aca podemos ver que para ninguna de las 3 se rechaza H0 , luego todas son no estacionarias.
```{r}
data<-data(Tbrate,package="Ecdat")
del_dat= diff(data)#Diferenciando los datos porque son NO ESTACIONARIAS
```

