---
title: "Funciones impulso respuesta"
author: "Juan Pablo Rodriguez"
date: "30/5/2021"
output: word_document
---
6. De acuerdo con las variables macroeconómicas Inversión , ingreso y consumo.  Reconstruya las funciones impulso respuesta e interprete los resultados.

FUNCIONES IMPULSO RESPUESTA

Si uno toca una variable se ve como responde la otra, por esto explora la relación entre las variables.
Estas funciones describen la evolucion de la variable de interes despues de un "choque o movimiento (Disminuir o aumentar)" en un momento dado.
Un modelo autoregresivo se puede convertir a uno de medias moviles.
La funnccion impulso respuesta tiene que ser influida por el error.
EL modelo var puede ser expresado como la suma de los choques aleatorios

EFECTOS CONTEMPORANEO Y PARA VARIOS HORIZONTES
Las derivadas de dichas funciones se leen para predecir cual fue el efecto en el tiempo t , t+1 ( un periodo adelante )y t+j (j periodos adelante)respectivamente.
Esto se muestra en un grafico desde j=0 hasta H.

Respuesta a impulsos ortognolas:El choque sobre cada una de las variables es independiente , las variaciones de las variables son independientes,este supuesto no se da facilmente.
Lo que se da en la practica es que los choques de las variables se interalacionan con las demas , por esto se descompone ala matriz de varianzas y covarianzas del modelo VAR , conocida como la descomposición de Cholesky. Los errores quedan ortogonales y son interpretables (FUNCION IMPULSO RESPUESTA ORTOGONAL). Es muy importante el orden de la causalidad ,porque de ahi sacamos como impacta 

Al aumentar una desviación estandar , que efecto tiene sobrela variable respuesta.

EJERCICIO 
Cargue librerias

```{r echo=FALSE}
library(vars)
```

Cargue Base e1 donde se tiene que : 
invest= inversión
income=ingreso
cons=consumo

```{r}
data <- read.table("http://www.jmulti.de/download/datasets/e1.dat", skip = 6, header = TRUE)
```

En este caso nuestro especificación de orden de causalidad será : 1. Inversión (Tiene efecto sobre el ingreso y el consumo), 2. Ingreso (Tiene efecto sobre consumo)
Convertir el objeto a serie de tiempo , creando una serie desde 1960 hasta 1984 , con datos para cada trimestre el año

```{r}

data <- ts(data, start = c(1960, 1), frequency = 4)
```

Para este caso se parte de que los datos necesitan ser transformados , en este caso se realiza diferenciacion de las variables (Volver la serie de tiempo estacionaria) y aplicamos tambien el logaritmo(estabilizar la varianza)
```{r}
data <- diff(log(data))
```
Grafico de los datos transformados
```{r}
plot(data,  main = "Series temporales: Inversion , Ingreso y Consumo ")
```
Se puede observar que las series son estacionarias , despues de haberlas transformado.

ESTIMACIÓN DEL MODELO VAR(2)

Se elige estimar este modelo sin tendencia ni constante y con 2 resagos
```{r}

model <- VAR(data, p = 2, type = "none")#Corrida del modelo
model#Observar los coeficientes

```
```{r}
model_summary<-summary(model)#Resumen del modelo
```

```{r}
# Obtencion de la matriz de varianzas y covarianzas

model_summary$covres

model_summary$corres

```


Necesitamos que la función impulso respuesta sea ortogonal, que nos ayuda a que no hallan ruidos provenientes de  relaciones entre las variables , ya que como se ve en la matriz de corelaciones ,  hay relaciones contemporaneas.

```{r}
fuincons <- irf(model, impulse = "income", response = "cons",
           n.ahead = 8, ortho = TRUE, runs = 1000, seed = 12345)
#fuincons
plot(fuincons)
```
Interpretación : Un choque en   el ingreso , hace que el consumo disminuya en un 0.0067% en el primer trimestre , llegando al maximo de impacto en el tercer trimestre 0.0068% , y despues cayendo a impactos menores de 0.0048% en los trimestres siguientes, disminuyendo hasta 0.0033% en el trimestre 8.

Función impulso respuesta invest - income:

Como se observó anteriormente tambien debemos usar la función impulso respuesta ortogonal
```{r}
fuinvinc <- irf(model, impulse = "invest", response = "income",n.ahead = 8, ortho = TRUE, runs = 1000, seed = 12345)
#fuinvinc
plot(fuinvinc)
```


Interpretación : Para un choque en  la inversión , la respuesta tiene su maximo en el trimestre 2, en donde se observa un aumento porcentual en el ingreso de 0.0026% , posterior a dicho trimestre el impacto de este choque disminuye hasta llegar a ser 0.0013% en el trimestre 8.

Funcion impulso respuesta : Inversion y consumo

```{r}
fuinvco <- irf(model, impulse = "invest", response = "cons",
            n.ahead = 8, ortho = TRUE, runs = 1000, seed = 12345)
#fuinvco
plot(fuinvco)
```
Interpretación : Para un choque  en la inversión el consumo disminuye en un 0.0027% , alcanzando su maximo en le periodo 3 , 0.0036% , y posterior a dicho trimestre la respuesta disminuye hasta 0.001347% en el periodo 8.

Impulso respuesta : Inversion contra inversion

```{r}
fuinv2 <- irf(model, impulse = "invest", response = "invest",
            n.ahead = 8, ortho = TRUE, runs = 1000, seed = 12345)
#fuinv2
plot(fuinv2)
```
Interpretación Impulso respuesta inversion inversion : 
Para un choque  en la inversión en el trimestre 1 la inversion  disminuye en un 0.0033% , siendo este su maximo impacto , y posterior a dicho trimestre el impacto  disminuye hasta 0.001351% en el periodo 8.

Impulso respuesta : Ingreso contra ingreso

```{r}
fuinc2 <- irf(model, impulse = "income", response = "income",
            n.ahead = 8, ortho = TRUE, runs = 1000, seed = 12345)
#fuinc2
plot(fuinc2)
```
Interpretación Impulso respuesta ingreso ingreso : 
Para un choque  en el ingreso en el trimestre 1 la inversion  disminuye en un 0.012% , siendo este su maximo impacto , y posterior a dicho trimestre el impacto disminuye hasta 0.0034% en el periodo 8.


Impulso respuesta : Consumo contra consumo

```{r}
fuinc2 <- irf(model, impulse = "cons", response = "cons",
            n.ahead = 8, ortho = TRUE, runs = 1000, seed = 12345)
#fuinc2
plot(fuinc2)
```

Interpretación Impulso respuesta Consumo Consumo : 
Para un choque  en el consumo en el trimestre 1 el consumo disminuye en un 0.0080% , siendo este su maximo impacto , y posterior a dicho trimestre el impacto disminuye hasta 0.001432% en el periodo 8.
7. De acuerdo con el punto 6.  Evalúe los residuos del modelo: Normalidad,  ARCH.

Se evaluara con respecto al VAR(2) realizado en el punto anterior .

```{r}

plot(model,names="e")






```
Podemos observar por la grafica de residuales que distribuyen como ruido blanco , lo cual es un buen indicador.

Pruebas de normalidad
H0= Los errores pertenecen a una distribución normal multivariada.
H1=Los errores no pertencen a una distribución normal multivariada.

```{r}
normality.test(model)
```
Para estas pruebas de hipotesis podemos decir que la simetria es parecida a la de una normal multivariada , pero la curtosis no.

ARCH MULTIVARIADO
 Esta prueba realiza pruebas Portmanteau Q y multiplicador de Lagrange para:
 H0= Los residuos del modelo son homocedasticos
 H1=Los residuos del modelo no son homocedasticos
 
```{r}
arch.test(model)
```

Por el valor p podemos concluir que no se puede rechazar H0 , por tanto  los residuos del modelo son homocedasticos.
