---

output: word_document
---

Cargar librerias

```{r}
library(tseries)
library(MTS)
library(ppcor)
library(TSA)
library(forecast)
library(ggplot2)
library(urca)
```

***TEST DICKEY FULLER DE RAICES UNITARIAS***

El test de Dickey Fuller sirve para saber si una serie es estacionaria o no.

Aumentada de Dickey Fuller, se usan los residuales para saber si son o no estacionarios


Recordar mirar si es un objeto serie de tiempo con el comando "class"
Generar los residuales con 


RECORDAR QUE SE NECESITA QUE SEAN SERIES ESTACIONARIAS
H0 = La series contiene una raiz unitaria (No estacionario)
H1= La serie es estacionaria
Sigue la distribución dickey fuller

Cuando se le añade  tendencia y constante tenemos que :
H0= la serie tiene tendencia estocastica
H1 = la serie es estacionaria

Arroja tao 3 phi 2 y phi 3 , se mira es tao 3
Siempre se corren las 3 regresiones , la normal de dickey fuller , regresion con tendencia y sin constante , y regresion con constante y con tendencia.

La idea es probar por cada serie univariada .
ESPERAMOS QUE LA REGRESION NO SE ESPUREA .Al ser una regresion espurea , al parecer hay una corelacion alta , pero si no es estacionaria , pues las predicciones seran malas.ademas pueden ser series que no tienen nada que ver.

Una forma de hacer una serie estacionaria , se realiza la diferenciacion 

Pruebas de raiz unitaria ( Simulacion para 2 casos estacionarios)

```{r}
TT <- 100
wn <- rnorm(TT)  # white noise , 100 datos , normal (0,1) , es estacionaria
adf.test(wn)#Aumentada DQ Fuller
```

El Dickey -fuller es el valor de la estadistiva , el automatico usa lag de orden 4 , el p value ( la serie es estacionaria), se rechaza H0.

Simulación con intercepto y tendencia

```{r}

intercept <- 1
wnt <- wn + 1:TT + intercept
adf.test(wnt)
```

Aca igualmente se rechaza H0

Simulación para casos no estacionarios (Caminata aleatoria)

```{r}
rw <- cumsum(rnorm(TT))
adf.test(rw)
```
No se rechaza H0 , la serie es no estacionaria.

Tests Urca ( Unit root and corelation applied) : Uso del paquete en https://cran.r-project.org/web/packages/urca/urca.pdf

```{r}
wn <- rnorm(TT)
test <- urca::ur.df(wn, type = "trend", lags = 0) # El ur.df es como tal el test
urca::summary(test)
```

La formula  en call : lm() se lee como: La variable Z diferenciada ~ rezago 1 vez  + tendencia + constante , 

interesa es mirar el z.lag.1 , para obtener la estadistica Dickey Fuller , dividimos Estimate/St.error de dicha fila.

Leemos el tau3 1pct , en este caso tenemos un valor critico que es (-4.04) dicho valor critico lo comparamos con el primer numero que nos arroja "Value of test-statistic" , en este caso -12.24 , en este caso  -12.24 es mucho menor que -4.04 , luego se rechaza H0 , y concluimos que la serie es estacionaria.Se rechaza a la izquierda de la distribución

