---
title: "Punto 13"
author: "Juan Pablo Rodriguez"
date: "30/5/2021"
output: html_document
---

Ajuste el  modelo VAR(4) con la  tasa de interés y la inflación. (R, DP) visto en clase.

Librerias
```{r}
library(vars)
library(tseries)
#library(MTS)
library(ppcor)
library(TSA)
library(forecast)
library(ggplot2)
library(urca)
```
Cargue Base interest-inflation  donde se tiene que : 
DP- Delta log gdp deflator , Esto quiere decir el deflactor del producto interno bruto , es el cociente entre el PIB nominal y el real. Es muy usado para medir la inflación. Como vemos esta diferenciado y con logaritmo, para hacerlo estacionario y estabilizar la varianza respectivamente.

R- nominal long term interest rate , Esto quiere decir tasa de interes nominal a largo plazo , explicada como los bonos del estado con vencimiento a diez años

```{r}
intinfla <- read.table("intinfla.txt", header = TRUE)
intinfla<-as.data.frame(intinfla)
R<-intinfla$R
```
Convertir el objeto a serie de tiempo , creando una serie desde 1960 hasta 1984 , con datos para cada trimestre el año

```{r}

intinfla <- ts(intinfla, start = c(1972, 2), frequency = 4)
intinfla
```

Grafico de los datos
```{r}
plot(intinfla,  main = "Series temporales: DP y R ")
```
Por dudas en si la variable R e estacionaria se corre el Dickey Fuller test .

```{r}
adf.test(R)
```
Se puede comprobar que podemos rechazar la hipotesis nula de no estacionareidad , luego R es estacionaria y puede ser analizada.

Correr el modelo VAR(4)  , orden p = 4 , sin ningun tipo de tendencia o constante
```{r}
var4 <- VAR(intinfla, p = 4, type = "none")
var4
summary(var4)
```
Grafico de los residuales.

```{r}
plot(model,names="e")
```


A continuación se correran los test para el modelo VAR 4 , Test de normalidad de Jarque - Bera y test ARCH de homocedasticidad.

Se evaluaran todos los test con un alfa del 0.05

a.Test de normalidad:
H0= Los errores pertenecen a una distribución normal multivariada.
H1=Los errores no pertencen a una distribución normal multivariada.


```{r}
normality.test(model)
```
Tenemos entonces:
Para la simetria , se observa un valor p de 0.3335 , mayor a 0.05 , por lo tanto se decide no rechazar H0 , y decir que los errores del modelo tienen una simetria que se asemeja a la normal multivariada.

Para la curtosis , se observa un valor p de 0.8877 , mayor a 0.05 , por lo tanto se decide no rechazar H0 , y decir que los errores de modelo tienen una curtosis que se asemeja a la normal multivariada.

b.Test ARCH:
ARCH MULTIVARIADO
 Esta prueba realiza pruebas Portmanteau Q y multiplicador de Lagrange para:
 H0= Los residuos del modelo son homocedasticos
 H1=Los residuos del modelo no son homocedasticos
 
```{r}
arch.test(var4)
```
Para este test , se observa un valor p de 0.03737 , con dicho valor menor a 0.05 , podemos rechazar la hipotesis nula y decir que los residuos del modelo no son homocedasticos.
