---
output: word_document
---

2.	Considere los retornos mensuales del portafolio 1,2, y 5 de Enero 1961 a  Septiembre 2011. (Nombre: m-dec15678-6111.txt )

Se carga la libreria.
```{r}
library(MTS)
```


Se cargan el  DataSet
```{r}
da=read.table("m-dec15678-6111.txt",header=T)
head(da)
```

```{r}
x=log(da[,2:6]+1)*100
rtn=cbind(x$dec1,x$dec5,x$dec8)
tdx=c(1:612)/12+1961
par(mfrow=c(3,1))
plot(tdx,rtn[,1],type="l",xlab="year",ylab="d1")
plot(tdx,rtn[,2],type="l",xlab="year",ylab="d5")
plot(tdx,rtn[,3],type="l",xlab="year",ylab="d8")
```

```{r}
ccm(rtn)
```


a) Especifique un modelo VMA para el retorno 

```{r}
zt <- rtn
VMAorder(zt,lag=20)
```

Según la prueba de lungxxxxxx los primero 12 lags son significativos


b)  Haga la estimación del modelo con MV. 

```{r}
model <- VMA(rtn, q = 1)
```
```{r}
m2 <- VMA(rtn, q = 2)
```


c)   Refine el modelo para una t mayor   1.645. 

```{r}
refVMA(model, thres = 1.645)

```


d)   Escriba el modelo ajustado
e)   Use el modelo para pronosticar los retornos
f)   Obtenga los intervalos de confianza del 95%. 
