---
output: html_notebook
---

2.	Considere los retornos mensuales del portafolio 1,2, y 5 de Enero 1961 a  Septiembre 2011. (Nombre: m-dec15678-6111.txt )

Se carga la libreria.
```{r}
library(MTS)
```


Se cargan el  DataSet
```{r}
da=read.table("m-dec15678-6111.txt",header=T)
head(da)
```

Se crea una lista que contiene los deciles 1,5 y 8 de los portafolios que 
contienen los retornos acciones de las bolsas NYSE, AMEX, y NASDAQ.Cuyos valores
son transformados mediante logaritmos
```{r}
x=log(da[,2:6]+1)*100

```

Se crea una matriz que contiene los retornos de los deciles 1,5 y 8

```{r}

rtn=cbind(x$dec1,x$dec5,x$dec8)
```

Luego de ello se genera un vector que actuara como indice temporal, 
que ira desde 1961 a 2012, donde cada año es dividido en 12 meses. 

```{r}
tdx=c(1:612)/12+1961
```

Posterior a ello se gráfican los logaritmos de los rendimientos mensuales.

```{r}

par(mfrow=c(3,1))
plot(tdx,rtn[,1],type="l",xlab="year",ylab="d1")
plot(tdx,rtn[,2],type="l",xlab="year",ylab="d5")
plot(tdx,rtn[,3],type="l",xlab="year",ylab="d8")

```
a) Especifique un modelo VMA para el retorno 

Para el identificar el orden del modelo primero calcularemos la correlación-cruzada de los retornos

```{r}
ccm(rtn)
```
Gracias al gráfico de correlación cruzada de los retornos se aprecia una dependencia significativa dinámica en el **lag-1**, lo cual es un primer indicativo que un modelo **VMA(1)** seria el apropiado para estas series.No obstante se resalta que la prueba **Ljung-Box** los **lag-5** y **lag-8** tambien poseen cierta significancia.


A continuación se usan los retornos para crear a **zt** y correr el comando **VMAorder**, para especificar el orden del proceso VMA usando la prueba **Ljung-Box**

```{r}
zt <- rtn
VMAorder(zt,lag=20)
```

Podemos ver que se los $Q_k(1,20),...,Q_k(12,20)$, son significativos al $5%$, por lo cual los resultados no son concluyentes, sin embargo al como parte del principio de parsimonia y apoyados sobre los resultados de la correlación-cruzada, se determina que el orden del modelo es **VMA(1)**.

b)  Haga la estimación del modelo con MV. 

Para este punto se utiliza el comando VMA para estimar el modelo usando
verosilimutd condicional Gaussiana donde $q=1$, representa el orden de nuestro modelo.

```{r}
VMA1 <- VMA(zt, q = 1)
```
Podemos decir entonces que el modelo estimado por verosimilitd condicional
Gaussiana esta dado por:

$$z_t =\begin{bmatrix}
0.72
\\0.92 
\\0.98
\end{bmatrix}+ a_t - \begin{bmatrix}
0.080  & -0.263   & 0.126\\ 
0.104  & -0.536   & 0.261\\ 
0.121  & -0.718  & 0.348
\end{bmatrix}a_{t-1}, \hat{\sum}_a = \begin{bmatrix}
18.214 & 19.765 & 21.138 \\ 
19.765 & 29.541 & 32.700 \\ 
21.138 & 32.700 & 39.001
\end{bmatrix}$$




c)   Refine el modelo para una t mayor   1.645. 

Haciendo uso del comando **refVMA** se refinara el modelo haciendo $0$ a todos aquellos parametros no significativos (inferiores) para un umbral de  $1.645$.

```{r}
r.VMA <- refVMA(VMA1, thres = 1.645)

```


d)   Escriba el modelo ajustado

El modelo refinado esta dado entonces por:

$$z_t =\begin{bmatrix}
0.715
\\0.918 
\\0.982
\end{bmatrix}+ a_t - \begin{bmatrix}
0 & 0.0127  &   0.000\\ 
0 & 0.2604  & -0.274\\ 
0 & 0.3177  & -0.370
\end{bmatrix}a_{t-1}, \hat{\sum}_a = \begin{bmatrix}
18.467 & 20.245 & 21.732 \\ 
20.245 & 30.781 & 34.316 \\ 
21.733 & 34.321 & 41.127
\end{bmatrix}$$



e)   Use el modelo para pronosticar los retornos

```{r}
prd.VMA <- VMApred(r.VMA)
```
**Tabla comparativa entre los el promedio del retorno y su estimado**



| Decil | Promedio retorno | Promedio predicción | % de diferencia |
|-------|------------------|---------------------|-----------------|
| dec1  | 0.7143           | 0.7165              | 0.308           |
| dec5  | 0.9171           | 0.8994              | 1.94            |
| dec8  | 0.9805           | 0.9521              | 2.89            |


**Tabla comparativa entre la desviación estándar del retorno y su estimado**

| Decil | sd retorno | sd predicción | % de diferencia |
|-------|------------|---------------|-----------------|
| dec1  | 4.297      | 4.294         | 0.070           |
| dec5  | 5.548      | 5.536         | 0.216           |
| dec8  | 6.413      | 6.418         | 0.070           |


Se aprecia fatalmente que que la diferencia entre los valores estimados para el
vector $\mu$, como la desviación estandár $\sigma$, no superan el $5%$ de diferencia, 
por lo que es posible hablar de nuestro modelo estimado se ajsuta correctamente a un proceso $VMA$ para los retornos de las acciones de las bolsas NYSE, AMEX, y NASDAQ entre 1961 y 2012.

f)   Obtenga los intervalos de confianza del 95%. 

Los intervalos de confianza del 95% para nuestro modelo están dados por:


**Limite superior**.
```{r}

upper<-prd.VMA$pred+1.96*prd.VMA$se

upper
```
**Limite inferior**.

```{r}



lower<-prd.VMA$pred-1.96*prd.VMA$se
lower

```
**Tabla de intervalos de confianza del 95 % para los retornos**.

| Decil | Estimado |Lim. Inferior  | Lim. Superior|
|-------|----------|---------------|--------------|
| dec1  | 0.714    | -7.706        | 9.139        |
| dec5  | 0.917    | -9.975        | 11.774       |
| dec8  | 0.981    | -11.617       | 13.522       |


En otras palabras:

 + El $95$% de los retornos estará entre $-7.706$ y $9.139$ para el decil 1.
 + El $95$% de los retornos estará entre $-9.975$ y $11.774$ para el decil 5.
 + El $95$% de los retornos estará entre $-11.617$ y $13.522$ para el decil 8.
