---
output: word_document
---


3.Haga una simulación de un VARMA(2,1)

Se carga la libreria
```{r}
library(MTS)
```

Se establecen los parametros del modelo VARMA(2,1), que tiene la forma:

$$z_t = \phi_1 z_{t-1} + \phi_2 z_{t-2} + a_t - \theta_1 a_{t-1}$$
```{r}

p1=matrix(c(.816,-1.116,-.623,1.074),2,2)
p2=matrix(c(-.643,.615,.592,-.133),2,2)
phi=cbind(p1,p2)
t1=matrix(c(0,-.801,-1.248,0),2,2)
Sig=matrix(c(4,2,2,5),2,2)
   
```

Cuyos parametros son:

$$\phi_1 =\begin{bmatrix}
0.816 & -0.623\\ 
-1.116 & 1.074
\end{bmatrix},\phi_2 =\begin{bmatrix}
-0.643 & 0.592\\ 
0.615 & -0.133
\end{bmatrix},\theta_1 =\begin{bmatrix}
0 & -1.248\\ 
-0.801 & 0
\end{bmatrix}, {\sum}_a =\begin{bmatrix}
4 & 2\\ 
2 & 5
\end{bmatrix}$$

a)	 Genere 500 muestras del modelo VARMA(2,1). 

Se establece una semilla para que sea posible replicar los resultados de la simulación, esta simulación se lleva a cabo con 500 muestras.

```{r}
set.seed(123)
m1=VARMAsim(500,arlags=c(1,2),malags=c(1),phi=phi,
                theta=t1,sigma=Sig)
```

A continuación se extraen los valores de las series calculadas por la simulación.

```{r}
zt = m1$series
```

Luego de esto se visualizan las series simuladas.
```{r}
par(mfrow=c(2,1))
plot(zt[,1],type="l",xlab="index",ylab="S1")
plot(zt[,2],type="l",xlab="index",ylab="S2")
```


b)	Ajuste el modelo VARMA(2,1))

Para ajustar el modelo VARMA utilizamos el siguiente comando. Donde $p$ es el orden del modelo autoregresivo y $q$ es el orden del modelo de promedio móvil.  

```{r}
m2 = VARMA(zt,p=2,q=1)
```

Al ajustar nuestro modelo tenemos que esta dado por:

$$z_t=\begin{bmatrix}
-0.025\\-0.022 
\end{bmatrix}+\begin{bmatrix}
0.798  & -0.582 \\ 
-1.222 & 1.099
\end{bmatrix}z_{t-1}+\begin{bmatrix}
-0.622 & 0.550 \\ 
 0.687 & -0.158
\end{bmatrix}z_{t-2} + a_t - \begin{bmatrix}
-0.040 & -1.151\\ 
-0.826 & 0.009
\end{bmatrix}a_{t-1},\hat{\sum}_a = \begin{bmatrix}
3.915 & 1.952\\ 
1.952 & 5.269 \\ 
\end{bmatrix}$$

Podemos ver con claridad que las diferencias entre las matrices $\phi_1$, $\phi_2$,  $\theta_1$ y $sigma$ son minimas, por lo que se puede hablar que existe un buen ajuste del modelo

c)	Escriba los modelos ajustados

Haciendo uso del comando **refVARMA** se refinara el modelo haciendo $0$ a todos aquellos parámetros no significativos (inferiores) para un umbral de  $0.8$. Este modelo se refinara multiples veces para verificar la calidad del mismo mediante el uso de los criterios de información $AIC$ y $BIC$.

```{r}
m2a = refVARMA(m2,thres=0.8)
```
El modelo refinado **m2a** del modelo ***m1** con $thres=0.8$ esta dado por:

$$z_t=\begin{bmatrix}
0.818  & -0.634 \\ 
-1.183 & 1.085
\end{bmatrix}z_{t-1}+\begin{bmatrix}
-0.668 & 0.592 \\ 
 0.647 & -0.150
\end{bmatrix}z_{t-2} + a_t - \begin{bmatrix}
0.00 & -1.21\\ 
-0.774 & 0.00
\end{bmatrix}a_{t-1},\hat{\sum}_a = \begin{bmatrix}
3.946 & 1.967\\ 
1.967 & 5.276\\ 
\end{bmatrix}$$

```{r}
m2b = refVARMA(m2a,thres=1)
```
El modelo refinado **m2b** del modelo ***m2a** con $thres=1$ esta dado por:


$$z_t=\begin{bmatrix}
0\\
0 
\end{bmatrix}+\begin{bmatrix}
0.818  & -0.634 \\ 
-1.183 & 1.085
\end{bmatrix}z_{t-1}+\begin{bmatrix}
-0.668 & 0.592 \\ 
 0.647 & -0.150
\end{bmatrix}z_{t-2} + a_t - \begin{bmatrix}
0.00 & -1.21\\ 
-0.774 & 0.00
\end{bmatrix}a_{t-1},\hat{\sum}_a = \begin{bmatrix}
3.946 & 1.967\\ 
1.967 & 5.276\\ 
\end{bmatrix}$$
```{r}
m2c = refVARMA(m2b,thres=1)
```
El modelo refinado **m2c** del modelo ***m2b** con $thres=1$ esta dado por:

$$z_t=\begin{bmatrix}
0\\
0 
\end{bmatrix}+\begin{bmatrix}
0.818  & -0.634 \\ 
-1.183 & 1.085
\end{bmatrix}z_{t-1}+\begin{bmatrix}
-0.668 & 0.592 \\ 
 0.647 & -0.150
\end{bmatrix}z_{t-2} + a_t - \begin{bmatrix}
0.00 & -1.21\\ 
-0.774 & 0.00
\end{bmatrix}a_{t-1},\hat{\sum}_a = \begin{bmatrix}
3.946 & 1.967\\ 
1.967 & 5.276\\ 
\end{bmatrix}$$

**Tabla comparativa de los criterios de información de los modelos VARMA**


| Modelo  | AIC  | BIC  | Umbral      |
|---------|------|------|-------------|
| m1      | 2.87 | 2.99 | Sin refinar |
| m2a     | 2.87 | 2.95 | 0.8         |
| m2b     | 2.87 | 2.95 | 1           |
| m2c     | 2.87 | 2.95 | 1           |


Esta tabla nos permite apreciar que no existe ningún cambio en los valores de las matrices $\phi_1$, $\phi_2$,  $\theta_1$ y $sigma$ asi como en los criterios $AIC$ o $BIC$ al refinar el modelo multiples veces. No obstante si existe una clara diferencia entre el modelo refinado y el no refinado como lo muestra la ecuación estimada del modelo **VARMA** y el criterio $BIC$


d)	Interprete la FACE de los residuos.

Para calcular los residuales FACE se calcula las matrices de correlación cruzada extendidas y la tabla asociada de dos vías de valores p de las estadísticas Ljung-Box de nuestra serie simulada.Donde $maxp$ es el orden máximo del orden **AR** y $maxq$ es el orden máximo del orden **MA**.

```{r}
zt=m1$series
m2=Eccm(zt,maxp=5,maxq=6)
```
**Tabla de valores p de dos vías para una serie temporal VARMA(2,1) de dos dimensiones**

| orden AR  |           orden MA               |
|-----------|---|---|---|----------|---|---|---|
| p         | 0 | 1 | 2 | 3        | 4 | 5 | 6 |
| 0         | X | X | X | X        | X | X | X |
| 1         | X | X | X | X        | X | X | X |
| 2         | X | O | O | O        | O | O | O |
| 3         | X | O | O | O        | O | O | O |
| 4         | X | O | O | O        | O | O | O |
| 5         | X | O | O | O        | O | O | O |


Esta tabla muestra el patrón asintótico del modelo VARMA(2,1), donde $X$ de nota un valor significativo y $O$ un valor no significativo. Se aprecia con claridad que el modelo es un **VARMA(2,1)**, pues los valores significativos de para los procesos **AR** ocupan las primeras 2 filas y los valores significativos del proceso **MA** ocupan la primera columna.