---
output: word_document
---

```{r setup, include=FALSE}
knitr::opts_chunk$set(echo = TRUE)
```

```{r}
library(lubridate)
library(vars)
library(tseries)
library(ppcor)
library(TSA)
library(forecast)
library(ggplot2)
library(urca)
library(xtable)
```

1.	Encuentre un vector de series de tiempo multivariado con m ≥ 10. 
•	Construya el modelo de componentes principales con covarianza muestral y correlación muestral.
•	Haga un reporte de análisis, incluyendo el código.

CODIGO PROFE DE: Multivariate Time Series Analysis and Applications William W S Wei 

Cargue de base de datos

La base a continuación muestra los datos de contagios de varicela en 10 condados de Hungria. 522 semanas.Arrancando la medición el 3 de enero de 2005 y termina el 29 de diciembre de 2014

```{r}
varic <- read.csv("VIRUOK.csv", header = TRUE,sep=";")
varic<-as.data.frame(varic)

```

```{r}
mvaric<-ts(varic,freq=365.25/7,start=decimal_date(ymd("2005-01-03")))
head(mvaric)
tail(mvaric)
#str(mvaric)
#summary(mvaric)
plot(mvaric,  main = "Series temporales: Varicela ")
```

Matriz de covarianzas actual : Esta es la matriz que se debe minimizar.
```{r}
cov(mvaric)

```
Matriz de corelaciones
```{r}

chin<-cor(mvaric)
chin
xtable(chin)
```
Observamos que todas las corelaciones son  superiores a 0.4 , esto nos da indicios de corelaciones de fuerza media entre las series de casos de varicela por condado.

Ejecución de PCA

Sin corelacion:

```{r}

pca <- princomp(mvaric,cor=F)
pca
lds <- pca$loadings
lds
```
Podemos observar 10 componentes del modelo :
Podemos apreciar que en la primera componente todos los alfa son positivos y mayores a 0.19 , y tenemos participación de todas los condados .
En la segunda componente desaparece el condado de Baranya y de Bacs , y empezamos a ver algunos componentes con alfas negativos ( la gran mayoria) Para el componente 3 , desaparecen los condados de Budapest y Bekes .

Las 3 ecuaciones de componentes son las siguientes:



```{r}
 screeplot(pca,type="lines",main="Grafico cp")

```
Podemos ver la proporcion en que cada componente explica la varianza total :El quiebre de el grafico de componentes principales permite determinar que el quiebre está en el tercer componente.
Calculamos para este modelo la varianza y con estas los porcentajes de la varianza total

```{r}
varpca<-(pca$sdev)^2
vtpca<-sum(varpca)
popca<-varpca/vtpca
varpca
vtpca
popca
```
Usando el principio de Paretto , podemos decidir solamente tomar los componentes del modelo de analisis por componentes principales hasta donde el total de la varianza sea igual al 80 % , en este caso se tomaria hasta la componente numero4 , que suma 82.84% de la varianza (63.44+9.41+5.66+4.44) . Pero , por el principio de parsimonia , y recordando la conclusión del grafico anterior ,tomaremos solamente hasta la componente numero 3 , es decir representariamos el 78.44 % de la varianza total.


con Correlacion:

```{r}
pca2 <- princomp(mvaric,cor=T)
pca2
lds <- pca2$loadings
lds
scs <- pca2$scores
screeplot(pca2,type="lines",main="screeplot")
```
Podemos ver la proporcion en que cada componente explica la varianza total :El quiebre de el grafico de componentes principales permite determinar que el quiebre está en el tercer o cuarto  componente.
```{r}
varpca2<-(pca2$sdev)^2
vtpca2<-sum(varpca2)
popca2<-varpca2/vtpca2
varpca2
vtpca2
popca2
```
Usando el principio de Paretto , podemos decidir solamente tomar los componentes del modelo de analisis por componentes principales hasta donde el total de la varianza sea igual al 80 % , en este caso se tomaria hasta la componente numero 3 , que suma 72.06% de la varianza (58.23+7.55+6.28) . 

Grafico Sectores por los primeros dos loadings
Sacar los 3 pares de graficos C1-C2 , C2-C3 , C1-C3

```{r}

              
C <- as.data.frame(cbind(lds[,1],lds[,2]))
C
ggplot(C,aes(C[,1],C[,2],label=rownames(C))) +
 geom_point(size=4,col=3) +
 geom_text(vjust=0,hjust=0,angle = 10,size=5) +
 xlab("Loading 1") +
 ylab("Loading 2")
              
```
Los grupos que logramos identificar son:
1.Bacs , Heaves y Baranya.
2. Jadu ,Fejer y Borsod
Budapest ,Gyor y Csongrad son condados que no pertenecen a ningun cluster como tal. Este ultimo condado se puede observar que aporta en gran medida a el loading 2 , mas no al loading 1, mientras que budapest aporte a ambos en alta cantidad , y Gyor aporta mas a el loading 1 que el loading 2.

```{r}

C <- as.data.frame(cbind(lds[,2],lds[,3]))
C
ggplot(C,aes(C[,1],C[,2],label=rownames(C))) +
 geom_point(size=4,col=3) +
 geom_text(vjust=0,hjust=0,angle = 10,size=5) +
 xlab("Loading 2") +
 ylab("Loading 3")

```
El cluster mas notorio en este plano  es Heves , Borsod ,Gyor ,Fejer y Hajdu.

Se puede observar igualmente que Csongrad aporta tanto para el loading 2 como para el loading 3
             
```{r}

C <- as.data.frame(cbind(lds[,1],lds[,3]))
C
ggplot(C,aes(C[,1],C[,2],label=rownames(C))) +
 geom_point(size=4,col=3) +
 geom_text(vjust=0,hjust=0,angle = 10,size=5) +
 xlab("Loading 1") +
 ylab("Loading 3")

 C <- as.data.frame(cbind(scs[,1],scs[,2]))
              palette(rainbow(400))
              ggplot(C,aes(C[,1],C[,2],label=substring(rownames(C),1,4))) +
                geom_path() +
                geom_point(size=4,col=1:nrow(C)) +
                geom_text(vjust=0,hjust=0,angle = 10,size=5) +
                xlab("Scoring 1") +
                ylab("Scoring 2")
              palette("default")
```

Se observan los siguientes grupos:
1. Borsod , Hajdu , Budapest , Baranya y Fejer.
2. Csongrad y Beres
El condado de gyor aporta mucho al eje numero 1 pero no al eje numero 3

Grafico  Series de tiempo por scores sobre las dos primeras 2 componentes 
```{r}


 C <- as.data.frame(cbind(scs[,1],scs[,2]))
              palette(rainbow(400))
              ggplot(C,aes(C[,1],C[,2],label=substring(rownames(C),1,4))) +
                geom_path() +
                geom_point(size=4,col=1:nrow(C)) +
                geom_text(vjust=0,hjust=0,angle = 10,size=5) +
                xlab("Scoring 1") +
                ylab("Scoring 2")
              palette("default")
```
```{r}


 C <- as.data.frame(cbind(scs[,2],scs[,3]))
              palette(rainbow(400))
              ggplot(C,aes(C[,1],C[,2],label=substring(rownames(C),1,4))) +
                geom_path() +
                geom_point(size=4,col=1:nrow(C)) +
                geom_text(vjust=0,hjust=0,angle = 10,size=5) +
                xlab("Scoring 1") +
                ylab("Scoring 2")
              palette("default")
```
```{r}


 C <- as.data.frame(cbind(scs[,1],scs[,3]))
              palette(rainbow(400))
              ggplot(C,aes(C[,1],C[,2],label=substring(rownames(C),1,4))) +
                geom_path() +
                geom_point(size=4,col=1:nrow(C)) +
                geom_text(vjust=0,hjust=0,angle = 10,size=5) +
                xlab("Scoring 1") +
                ylab("Scoring 2")
              palette("default")
```




