---
output: html_notebook
---

```{r}
library(MTS)
library(lmtest)
library(vars)
```


```{r}
data <- read.csv("2015.csv", header = T, sep=",")
head(data)
```




### Visualización de los datos

```{r}
##  [1] "#00008B" "#46008B" "#8B008B" "#8B0046" "#8B0000" "#8B4500" "#8B8B00"
##  [8] "#468B00" "#008B00" "#008B45" "#008B8B" "#00468B"
tiempo <- seq(1:nrow(data))/597+2015.5
par(mfrow=c(2,4))
plot(tiempo,data[,2], ylab = "Bitcoin", xlab="Tiempo", type="l", col = "#00008B")
plot(tiempo,data[,3], ylab = "Dogecoin", xlab="Tiempo", type="l", col = "#46008B")
plot(tiempo,data[,4], ylab = "Litecoin", xlab="Tiempo", type="l", col = "#8B008B")
plot(tiempo,data[,5], ylab = "TSMC", xlab="Tiempo", type="l", col = "#8B0046")
plot(tiempo,data[,6], ylab = "Nvidia", xlab="Tiempo", type="l", col = "#8B4500")
plot(tiempo,data[,7], ylab = "Intel", xlab="Tiempo", type="l", col = "#8B8B00")
plot(tiempo,data[,8], ylab = "Qualcom", xlab="Tiempo", type="l", col = "#468B00")

```

### Diferenciación de los datos

```{r}
### Se transforman las series a estacionarias

#d_est <- as.data.frame(lapply(data[,-1],log))
#d_est <- as.data.frame(lapply(d_est,diff))
d_est <- as.data.frame(lapply(data[,-1],diff))
head(d_est)

```

```{r}
#Se visualizan las series en su forma estacionaria.
tiempo <- seq(1:nrow(d_est))/596+2015.5 
par(mfrow=c(2,4))
plot(tiempo,d_est[,1], ylab = "Bitcoin", xlab="Tiempo", type="l", col = "#00008B")
plot(tiempo,d_est[,2], ylab = "Dogecoin", xlab="Tiempo", type="l", col = "#46008B")
plot(tiempo,d_est[,3], ylab = "Litecoin", xlab="Tiempo", type="l", col = "#8B008B")
plot(tiempo,d_est[,4], ylab = "TSMC", xlab="Tiempo", type="l", col = "#8B0046")
plot(tiempo,d_est[,5], ylab = "Nvidia", xlab="Tiempo", type="l", col = "#8B4500")
plot(tiempo,d_est[,6], ylab = "Intel", xlab="Tiempo", type="l", col = "#8B8B00")
plot(tiempo,d_est[,7], ylab = "Qualcom", xlab="Tiempo", type="l", col = "#468B00")
```
### Test de  causalidad de granger



```{r}

# Dogecoin 

for (i in 1:12){
  
  gt <- grangertest(doge ~ bitcoin, order = i, data = d_est)
  
  if(gt[2,4]<0.05){
    
    cat("Bitcoin es causal de la otra variable apartir del rezago: ", i, "\n")
    break
    
  }
}



```


```{r}
for (i in 1:12){
  
  gt <- grangertest(little ~ bitcoin, order = i, data = d_est)
  
  if(gt[2,4]<0.05){
    
    cat("Bitcoin es causal de la otra variable apartir del rezago: ", i, "\n")
    break
    
  }
}
```

La cotización del Bitcoin  causa en el sentido de granger al valor del litecoin apartir del 5 rezago.



### Calculo orden del modelo VAR

```{r}

VARselect(d_est, lag.max=12)
```

Todos los cirteios para seleccionar el numero de rezagos de nuestro modelo nos indican que el orden del modelo es 1.

### Proceso VAR mediante libreria vars
```{r}

var_s <- vars::VAR(d_est,p =1)
summary(var_s)
```
Todas las raices del polinomio son menores a 1 por lo que nuestro proceso es estable

```{r}
# plot(var_s)
```

### Proceso VAR mediante libreria MTS

```{r}
var_mts <- MTS::VAR(d_est, p =1)
summary(var_mts)
```
### Refinamiento del modelo MTS

```{r}
var_ref <- MTS::refVAR(var_mts,thres=0.8)
```

### Prueba de autocorrelación serial

```{r}
seriala <- serial.test(var_s,lags.pt = 1, type = "PT.asymptotic")
seriala$serial
```
Como p-value < 0.05 los residuales si están correlacionados

### Prueba de Normalidad de los residuales

```{r}
normalidad <- normality.test(var_s)
normalidad$jb.mul
```
Como p-value < 0.05  de la Kurtosis y el Skewness los residuales no se distribuyen de manera normal.


### Prueba de Homocedasticidad de la varianza de los residuales


```{r}
arch1 <- arch.test(var_s, lags.multi = 1)
arch1$arch.mul
```
Como p-value < 0.05  la varianza de los residuales no es constante


```{r}
MTSplot(var_mts$residuals[,1:6])
```



```{r}
var_s <- vars::VAR(datos, p =1)
```

### Prueba de autocorrelación serial

```{r}
seriala <- serial.test(var_s,lags.pt = 1, type = "PT.asymptotic")
seriala$serial
```
Como p-value < 0.05 los residuales si están correlacionados

### Prueba de Normalidad de los residuales

```{r}
normalidad <- normality.test(var_s)
normalidad$jb.mul
```
Como p-value < 0.05  de la Kurtosis y el Skewness los residuales no se distribuyen de manera normal.


### Prueba de Homocedasticidad de la varianza de los residuales


```{r}
arch1 <- arch.test(var_s, lags.multi = 1)
arch1$arch.mul
```


