---
output: html_notebook
---

```{r}
library(MTS)
library(lmtest)
library(vars)
```


```{r}
data <- read.csv("2021_2.csv", header = T, sep=",")
head(data)
```




### Visualización de los datos

```{r}
##  [1] "#00008B" "#46008B" "#8B008B" "#8B0046" "#8B0000" "#8B4500" "#8B8B00"
##  [8] "#468B00" "#008B00" "#008B45" "#008B8B" "#00468B"
tiempo <- seq(1:nrow(data))/248+2020.5
par(mfrow=c(2,4))
plot(tiempo,data[,2], ylab = "Bitcoin", xlab="Tiempo", type="l", col = "#00008B")
plot(tiempo,data[,3], ylab = "B.Cash", xlab="Tiempo", type="l", col = "#46008B")
plot(tiempo,data[,4], ylab = "Biance", xlab="Tiempo", type="l", col = "#8B008B")
plot(tiempo,data[,5], ylab = "Lite", xlab="Tiempo", type="l", col = "#8B0046")
plot(tiempo,data[,6], ylab = "Tesla", xlab="Tiempo", type="l", col = "#8B4500")
plot(tiempo,data[,7], ylab = "TSMC", xlab="Tiempo", type="l", col = "#8B8B00")
plot(tiempo,data[,8], ylab = "AMD", xlab="Tiempo", type="l", col = "#468B00")
plot(tiempo,data[,9], ylab = "Qualcom", xlab="Tiempo", type="l", col = "#008B00")
```

### Diferenciación de los datos

```{r}
### Se transforman las series a estacionarias

#d_est <- as.data.frame(lapply(data[,-1],log))
#d_est <- as.data.frame(lapply(d_est,diff))
d_est <- as.data.frame(lapply(data[,-1],diff))
head(d_est)

```

```{r}
#Se visualizan las series en su forma estacionaria.
tiempo <- seq(1:nrow(d_est))/247+2020.5 
par(mfrow=c(2,4))
plot(tiempo,d_est[,1], ylab = "Bitcoin", xlab="Tiempo", type="l", col = "#00008B")
plot(tiempo,d_est[,2], ylab = "B.Cash", xlab="Tiempo", type="l", col = "#46008B")
plot(tiempo,d_est[,3], ylab = "Biance", xlab="Tiempo", type="l", col = "#8B008B")
plot(tiempo,d_est[,4], ylab = "Lite", xlab="Tiempo", type="l", col = "#8B0046")
plot(tiempo,d_est[,5], ylab = "Tesla", xlab="Tiempo", type="l", col = "#8B4500")
plot(tiempo,d_est[,6], ylab = "TSMC", xlab="Tiempo", type="l", col = "#8B8B00")
plot(tiempo,d_est[,7], ylab = "AMD", xlab="Tiempo", type="l", col = "#468B00")
plot(tiempo,d_est[,8], ylab = "Qualcom", xlab="Tiempo", type="l", col = "#008B00")
```
### Test de  causalidad de granger

Solo analizaremos la causalidad en los supuestos:

La cotización de Bitcoin causa al valor de las acciones de TESLA?
La cotización de Bitcoin causa al valor de las acciones de AMD?
La cotización de Bitcoin causa al valor de la cotización de Biance?

```{r}

# TESLA 

for (i in 1:12){
  
  gt <- grangertest(tesla ~ bitcoin, order = i, data = d_est)
  
  if(gt[2,4]<0.05){
    
    cat("Bitcoin es causal de la otra variable apartir del rezago: ", i, "\n")
    break
    
  }
}



```

La cotización del Bitcoin no causa en el sentido de granger al valor de las acciones de Tesla en todos los 12 rezagos evaluados.

```{r}
for (i in 1:12){
  
  gt <- grangertest(amd ~ bitcoin, order = i, data = d_est)
  
  if(gt[2,4]<0.05){
    
    cat("Bitcoin es causal de la otra variable apartir del rezago: ", i, "\n")
    break
    
  }
}
```

La cotización del Bitcoin no causa en el sentido de granger al valor de las acciones de AMD en todos los 12 rezagos evaluados.


```{r}
for (i in 1:12){
  
  gt <- grangertest(biance ~ bitcoin, order = i, data = d_est)
  
  if(gt[2,4]<0.05){
    
    cat("Bitcoin es causal de la otra variable apartir del rezago: ", i, "\n")
    break
    
  }
}
```

La cotización del Bitcoin es causal en el sentido de granger la cotización del Biance apartir del rezago 5.

La cotización de TESLA causa al valor cotizado de bitcoin

```{r}

# BITCOIN 

for (i in 1:12){
  
  gt <- grangertest(bitcoin ~ tesla, order = i, data = d_est)
  
  if(gt[2,4]<0.05){
    
    cat("Tesla es causal del bitcoin apartir del rezago: ", i, "\n")
    break
    
  }
}



```

### Calculo orden del modelo VAR

```{r}

VARselect(d_est, lag.max=12)
```

Todos los cirteios para seleccionar el numero de rezagos de nuestro modelo nos indican que el orden del modelo es 1.

### Proceso VAR mediante libreria vars
```{r}

var_s <- vars::VAR(d_est,p =1)
var_s
```
Todas las raices del polinomio son menores a 1 por lo que nuestro proceso es estable

```{r}
# plot(var_s)
```

### Proceso VAR mediante libreria MTS

```{r}
var_mts <- MTS::VAR(d_est, p =1)
summary(var_mts)
```
### Refinamiento del modelo MTS

```{r}
var_ref <- MTS::refVAR(var_mts,thres=0.8)
```

### Prueba de autocorrelación serial

```{r}
seriala <- serial.test(var_s,lags.pt = 1, type = "PT.asymptotic")
seriala$serial
```
Como p-value < 0.05 los residuales si están correlacionados

### Prueba de Normalidad de los residuales

```{r}
normalidad <- normality.test(var_s)
normalidad$jb.mul
```
Como p-value < 0.05  de la Kurtosis y el Skewness los residuales no se distribuyen de manera normal.


### Prueba de Homocedasticidad de la varianza de los residuales


```{r}
arch1 <- arch.test(var_s, lags.multi = 1)
arch1$arch.mul
```
Como p-value < 0.05  la varianza de los residuales no es constante


```{r}
MTSplot(var_mts$residuals[,1:6])
```


```{r}
bitcoin <- ts(d_est[,1], frequency = 240, start = c(2020, 100))
bcash <- ts(d_est[,2], frequency = 240, start = c(2020, 100))
biance <- ts(d_est[,3], frequency = 240, start = c(2020, 100))
lite <- ts(d_est[,4], frequency = 240, start = c(2020, 100))
tesla <- ts(d_est[,5], frequency = 240, start = c(2020, 100))
tsmc <- ts(d_est[,6], frequency = 240, start = c(2020, 100))
amd <- ts(d_est[,7], frequency = 240, start = c(2020, 100))
qualcom <- ts(d_est[,8], frequency = 240, start = c(2020, 100))

```


```{r}
datos <- as.data.frame(cbind(bitcoin,bcash,biance,lite,tesla,tsmc,amd,qualcom))
head(datos)
```



```{r}

for (i in 1:20){
  
  gt <- grangertest(qualcom ~ bitcoin, order = i, data = datos)
  
  if(gt[2,4]<0.05){
    
    cat("Si es causal de orden: ", i, "\n")
    break
    
  }
}

```

```{r}
VARselect(datos)
```

```{r}
var_s <- vars::VAR(datos, p =1)
```

### Prueba de autocorrelación serial

```{r}
seriala <- serial.test(var_s,lags.pt = 1, type = "PT.asymptotic")
seriala$serial
```
Como p-value < 0.05 los residuales si están correlacionados

### Prueba de Normalidad de los residuales

```{r}
normalidad <- normality.test(var_s)
normalidad$jb.mul
```
Como p-value < 0.05  de la Kurtosis y el Skewness los residuales no se distribuyen de manera normal.


### Prueba de Homocedasticidad de la varianza de los residuales


```{r}
arch1 <- arch.test(var_s, lags.multi = 1)
arch1$arch.mul
```


