---
output: word_document
---

```{r ECHO = F}
library(MTS)
library(lmtest)
library(vars)
library(forecast)
library(aTSA)
library(xtable)
```

## Carga de los datos

```{r}
data <- read.csv("crypto.csv", header = T, sep=",")
head(data)
```

## Data normalizada
```{r}
# funcion de normalización usando el rango
normalize <- function(x) {
return ((x - min(x)) / (max(x) - min(x)))
}

```


```{r}
data2 <- as.data.frame(lapply(data[,-1],normalize))
head(data2)
```

### Datos normalizados de las cripto monedas
```{r}
##  [1] "#00008B" "#46008B" "#8B008B" "#8B0046" "#8B0000" "#8B4500" "#8B8B00"
##  [8] "#468B00" "#008B00" "#008B45" "#008B8B" "#00468B"
tiempo <- seq(1:nrow(data2))/260+2015.5

plot(tiempo,data2[,1], ylab = "Cotización normalizada", xlab="año", type="l", col = "red", main ="Bitcoin y otras crypto normalizadas", cex.main=0.8, cex.lab = 0.8)
lines(tiempo,data2[,2], ylab = "Ethereum", xlab="Tiempo", type="l", col = "blue")
lines(tiempo,data2[,3], ylab = "Cardano", xlab="Tiempo", type="l", col = "green")
lines(tiempo,data2[,4], ylab = "Dogecoin", xlab="Tiempo", type="l", col = "orange")
lines(tiempo,data2[,5], ylab = "Bcash", xlab="Tiempo", type="l", col = "pink")
lines(tiempo,data2[,6], ylab = "Stellar", xlab="Tiempo", type="l", col = "yellow")
lines(tiempo,data2[,7], ylab = "Chainlink", xlab="Tiempo", type="l", col = "#03D8FE")
lines(tiempo,data2[,8], ylab = "Biance", xlab="Tiempo", type="l", col = "brown")
lines(tiempo,data2[,9], ylab = "Litecoin", xlab="Tiempo", type="l", col = "purple")
lines(tiempo,data2[,10], ylab = "Monero", xlab="Tiempo", type="l", col = "darkgreen")
lines(tiempo,data2[,11], ylab = "BAT", xlab="Tiempo", type="l", col = "#008B8B")
legend("topleft", legend=c("Bitcoin","Ethereum","Cardano","Dogecoin","Bcash","Stellar","Chainlink","Biance","Litecoin","Monero","BAT"), 
       lty = 1, lwd = 2,cex = 0.8,
       col=c("red", "blue","green","orange","pink","yellow","#03D8FE","brown","purple","darkgreen","#008B8B"), bty="n")


```
### Datos normalizados del bitcoin y el tether

```{r}

tiempo <- seq(1:nrow(data2))/260+2015.5

plot(tiempo,data2[,1], ylab = "Cotización normalizada", xlab="años", type="l", col = "red", main ="Bitcoin y el Tether", cex.main=0.8, cex.lab = 0.8)
lines(tiempo,data2[,12], ylab = "Tether", xlab="Tiempo", type="l", col = "skyblue")
legend("topleft", legend=c("Bitcoin","Tether"), lty = 1, lwd = 2,cex = 0.8, col=c("red", "skyblue"), bty="n")


```

### Datos normalizados de las acciones
```{r}
##  [1] "#00008B" "#46008B" "#8B008B" "#8B0046" "#8B0000" "#8B4500" "#8B8B00"
##  [8] "#468B00" "#008B00" "#008B45" "#008B8B" "#00468B"
tiempo <- seq(1:nrow(data2))/260+2015.5

plot(tiempo,data2[,1], ylab = "Cotización normalizada", xlab="Año", type="l", col = "red", main ="Bitcoin y Acciones empresas tecnologicas", cex.main=0.8, cex.lab = 0.8)
lines(tiempo,data2[,13], ylab = "Tesla", xlab="Tiempo", type="l", col = "green")
lines(tiempo,data2[,14], ylab = "TSMC", xlab="Tiempo", type="l", col = "orange")
lines(tiempo,data2[,15], ylab = "Nvidia", xlab="Tiempo", type="l", col = "pink")
lines(tiempo,data2[,16], ylab = "Intel", xlab="Tiempo", type="l", col = "yellow")
lines(tiempo,data2[,17], ylab = "AMD", xlab="Tiempo", type="l", col = "#03D8FE")
lines(tiempo,data2[,18], ylab = "Qualcom", xlab="Tiempo", type="l", col = "brown")

legend("topleft", legend=c("Bitcoin","Tesla","TSMC","Nvidia","Intel","AMD","Qualcom"), 
       lty = 1, lwd = 2,cex = 0.8,
       col=c("red","green","orange","pink","yellow","#03D8FE","brown"), bty="n")


```

## Diferenciación de los datos

```{r}
## Se transforman las series a estacionarias
d_est <- data[,-1]
d_est <- as.data.frame(lapply(d_est,log))
d_est <- as.data.frame(lapply(d_est,diff))
#d_est <- as.data.frame(lapply(d_est,diff))
#d_est <- as.data.frame(lapply(d_est,diff))
head(d_est)

```

## Test de  causalidad de granger



### Analisis de cryptho monedas.
```{r}

head(d_est)
```


```{r}

# Ethereum  

for (i in 1:12){
  
  gt <- grangertest(ethereum[-1:-34] ~ bitcoin[-1:-34], order = i, data = d_est)
  
  if(gt[2,4]<0.05){
    
    cat("Bitcoin es causal de ethereum apartir del rezago: ", i, "\n")
    break
    
  }
}



```


```{r}

# Dogecoin  

for (i in 1:12){
  
  gt <- grangertest(doge ~ bitcoin, order = i, data = d_est)
  
  if(gt[2,4]<0.05){
    
    cat("Bitcoin es causal de Dogecoin  apartir del rezago: ", i, "\n")
    break
    
  }
}



```


```{r}

# Monero  

for (i in 1:12){
  
  gt <- grangertest(monero ~ bitcoin, order = i, data = d_est)
  
  if(gt[2,4]<0.05){
    
    cat("Bitcoin es causal de Monero  apartir del rezago: ", i, "\n")
    break
    
  }
}



```


### Analisis de Acciones monedas.

```{r}

# tesla  

for (i in 1:12){
  
  gt <- grangertest(nvidia ~ tsmc, order = i, data = d_est)
  
  if(gt[2,4]<0.05){
    
    cat("Bitcoin es causal de tesla apartir del rezago: ", i, "\n")
    break
    
  }
}


```


```{r}

# nvidia  

for (i in 1:12){
  
  gt <- grangertest(nvidia ~ bitcoin, order = i, data = d_est)
  
  if(gt[2,4]<0.05){
    
    cat("Bitcoin es causal de nvidia apartir del rezago: ", i, "\n")
    break
    
  }
}


```

```{r}

# tsmc  

for (i in 1:12){
  
  gt <- grangertest(tsmc ~ bitcoin, order = i, data = d_est)
  
  if(gt[2,4]<0.05){
    
    cat("Bitcoin es causal de tsmc apartir del rezago: ", i, "\n")
    break
    
  }
}


```

## Las acciones causan a bitcoin


```{r}

# bitcoin ~ tesla  

for (i in 1:12){
  
  gt <- grangertest(bitcoin ~ tesla, order = i, data = d_est)
  
  if(gt[2,4]<0.05){
    
    cat("tesla es causal de bitcoin apartir del rezago: ", i, "\n")
    break
    
  }
}


```

Tesla no causa al bitcoin

### Variables seleccionadas

2.  Bitcoin
3.  Ethereum
5.  Dogecoin
11. Monero
14. Tesla
15. TSMC
16. Nvidia

## Visualización de los Variables seleccionadas junto al bitcoin.

### Visualización de las Variables seleccionadas junto al bitcoin no normalizadas

```{r}
##  [1] "#00008B" "#46008B" "green" "#8B0046" "#8B0000" "#8B4500" "#8B8B00"
##  [8] "#468B00" "#008B00" "#008B45" "#008B8B" "#00468B"
tiempo <- seq(1:nrow(data))/260+2015.5
par(mfrow=c(3,2))
plot(tiempo,data[,3], ylab = "Ethereum", xlab="Tiempo", type="l", col = "blue")
plot(tiempo,data[,5], ylab = "Dogecoin", xlab="Tiempo", type="l", col = "purple")
plot(tiempo,data[,11], ylab = "Monero", xlab="Tiempo", type="l", col = "#03D8FE")
plot(tiempo,data[,14], ylab = "Tesla", xlab="Tiempo", type="l", col = "red")
plot(tiempo,data[,15], ylab = "TSMC", xlab="Tiempo", type="l", col = "orange")
plot(tiempo,data[,16], ylab = "Nvidia", xlab="Tiempo", type="l", col = "green")


```
### Visualización de los Variables seleccionadas junto al bitcoin  normalizadas

```{r}

tiempo <- seq(1:nrow(data))/260+2015.5
plot(tiempo,data2[,1], ylab = "Cotización normalizada", xlab="Año", type="l", col = "red", main="Datos normalizados de las  variables selecionadas",cex.main=0.8, cex.lab = 0.8)
lines(tiempo,data2[,2], ylab = "Ethereum", xlab="Tiempo", type="l", col = "blue")
lines(tiempo,data2[,4], ylab = "Dogecoin", xlab="Tiempo", type="l", col = "darkgreen")
lines(tiempo,data2[,10], ylab = "Monero", xlab="Tiempo", type="l", col = "orange")
lines(tiempo,data2[,13], ylab = "Tesla", xlab="Tiempo", type="l", col = "purple")
lines(tiempo,data2[,14], ylab = "TSMC", xlab="Tiempo", type="l", col = "green")
lines(tiempo,data2[,15], ylab = "Nvidia", xlab="Tiempo", type="l", col = "#03D8FE")
legend("topleft", legend=c("Bitcoin","Ethereum","Dogecoin","Monero","Tesla","TSMC","Nvidia"), 
       lty = 1, lwd = 2,cex = 0.8,
       col=c("red","blue","darkgreen","orange","purple","green","#03D8FE","brown"), bty="n")

```

```{r}
#Se visualizan las series en su forma estacionaria.
tiempo <- seq(1:nrow(d_est))/260+2015.5 
par(mfrow=c(3,2))
plot(tiempo,d_est$ethereum, ylab = "Ethereum", xlab="año", type="l", col = "blue")
plot(tiempo,d_est$doge, ylab = "Dogecoin", xlab="año", type="l", col = "darkgreen")
plot(tiempo,d_est$monero, ylab = "Monero", xlab="año", type="l", col = "orange")
plot(tiempo,d_est$tesla, ylab = "tesla", xlab="año", type="l", col = "purple")
plot(tiempo,d_est$tsmc, ylab = "TSMC", xlab="año", type="l", col = "green")
plot(tiempo,d_est$nvidia, ylab = "Nvidia", xlab="año", type="l", col = "#03D8FE")
plot(tiempo,d_est$bitcoin, ylab = "Bitcoin", xlab="año", type="l", col = "red")


```

```{r}
plot(tiempo,d_est$bitcoin, ylab = "Bitcoin", xlab="año", type="l", col = "red")
```

## Calculo orden del modelo VAR

```{r}


d_est2 <- d_est[-1:-34,c(1,2,4,10,13,14,15)]
VARselect(d_est2, lag.max=12)
xtable(VARselect(d_est2, lag.max=12)$selection)
```

Todos los criterio para seleccionar el numero de rezagos de nuestro modelo nos indican que el orden del modelo es 1.

## Proceso VAR mediante libreria vars
```{r}

var_s <- vars::VAR(d_est2,p =1)
summary(var_s)
```
Todas las raices del polinomio son menores a 1 por lo que nuestro proceso es estable


```{r}
# plot(var_s)
```

## Proceso VAR mediante libreria MTS

```{r}
var_mts <- MTS::VAR(d_est2, p =1)
summary(var_mts)
```


```{r}
var_mts$cnst

```
### Estimates

```{r}
round(var_mts$coef[1,],3)
```


### Matriz AR(1)
```{r}
xtable(var_mts$Phi)
```

### Matriz de covarianza

```{r}
xtable(var_mts$Sigma, digits = 4)
```
$${\sum}_a=\begin{bmatrix}
0.0022 & 0.0019 & 0.0020 & 0.0020 & 0.0002 & 0.0001 & 0.0002 \\ 
0.0019 & 0.0057 & 0.0026 & 0.0027 & 0.0002 & 0.0001 & 0.0003 \\ 
0.0020 & 0.0026 & 0.0086 & 0.0023 & 0.0001 & 0.0001 & 0.0003 \\ 
0.0020 & 0.0027 & 0.0023 & 0.0058 & 0.0002 & 0.0001 & 0.0002 \\ 
0.0002 & 0.0002 & 0.0001 & 0.0002 & 0.0013 & 0.0002 & 0.0004 \\ 
0.0001 & 0.0001 & 0.0001 & 0.0001 & 0.0002 & 0.0003 & 0.0003 \\ 
0.0002 & 0.0003 & 0.0003 & 0.0002 & 0.0004 & 0.0003 & 0.0008 \\ 
\end{bmatrix}$$

## Refinamiento del modelo MTS

```{r}
var_ref <- MTS::refVAR(var_mts,thres=1.8)
```

```{r}
xtable(var_ref$Sigma)
```


## Prueba de autocorrelación serial

```{r}
seriala <- serial.test(var_s,lags.pt = 1, type = "PT.asymptotic")
seriala$serial
```
Como p-value < 0.05 los residuales si están correlacionados

## Prueba de Normalidad de los residuales

```{r}
normalidad <- normality.test(var_s)
normalidad$jb.mul
```
Como p-value < 0.05  de la Kurtosis y el Skewness los residuales no se distribuyen de manera normal.


## Prueba de Homocedasticidad de la varianza de los residuales


```{r}
arch1 <- vars::arch.test(var_s, lags.multi = 1)
arch1$arch.mul
```
Como p-value < 0.05  la varianza de los residuales no es constante

```{r}
Stability1 <- stability(var_s, type = "OLS-CUSUM")
plot(Stability1 )
```


## d_est con teporalidad

```{r}

#d_est$bitcoin <- ts(d_est$bitcoin, frequency =260, start = c(2015,100))
#d_est$ethereum <- ts(d_est$ethereum, frequency =260, start = c(2015,100))
#d_est$tesla <- ts(d_est$tesla, frequency =260, start = c(2015,100))
#d_est$tsmc <- ts(d_est$tsmc, frequency =260, start = c(2015,100))
#d_est$nvidia <- ts(d_est$nvidia, frequency =260, start = c(2015,100))
#d_est$amd <- ts(d_est$amd, frequency =260, start = c(2015,100))

```

```{r}
var_irf <- irf(var_s,respone="nvidia", impulse = "tsmc",n.ahead = 12, boot=T)
```

```{r}
plot(var_irf)
```

### Descomposicion varianza

```{r}
var_des = fevd(var_s, n.ahead = 10)
var_des$bitcoin
```

### Verificación del Modelo
```{r}
ver <- mq(var_mts$residuals, lag = 12, adj=490)
```



```{r}
v.pred <- VARpred(var_mts,4)
```
```{r}
VARpred(var_ref,4)
```


```{r}
lapply(d_est2, sd)
```
```{r}
vs_pred <- predict(var_s, n.ahead = 10, ci = 0.95)
vs_pred$fcst$bitcoin
```



## Datos logaritmicos
```{r}
x <- data[,-1]
xl <- as.data.frame(lapply(x ,log))
head(xl[-1:-34,])
```

### Datos diferenciados



```{r}

d <- as.data.frame(lapply(xl ,diff))
d
```



```{r}
BTC <- v.pred$pred
BTC <- rbind(d_est2, BTC)
tail(BTC)
```


## intervalos de confianza
```{r}
upper <- read.csv("upper.csv", header = T, sep=",")
lower <- read.csv("lower.csv", header = T, sep=",")
pred <- read.csv("pred.csv", header = T, sep=",")
```



### Intevalos Bitcoin




```{r}
Bpred <- exp(diffinv(pred[,1], xi=5.577728))
Blower <- exp(diffinv(lower[,1], xi=5.577728))
Bupper <- exp(diffinv(upper[,1], xi=5.577728))
```

```{r}

tiempo <- seq(1:length(Bpred))/240+2015.5

plot(tiempo[-1:-1300],Bpred[-1:-1300], type="l", col = "blue", cex.main=0.8, cex.lab = 0.8, main = "Grafico de con un IC del 95% para la predicción de la cotización del Bitcoin  ", ylab="Cotización en $USD", xlab="año")
lines(tiempo[-1:-1300],Blower[-1:-1300], type="l", col = "red")
lines(tiempo[-1:-1300],Bupper[-1:-1300], type="l", col = "green")
lines(tiempo[-1:-1300],Bpred[-1:-1300], type="l", col = "blue")
legend("topleft", legend=c("Predicción","Lower","Upper"), 
       lty = 1, lwd = 2,cex = 0.8,
       col=c("Blue","red","green"), bty="n")

```

```{r}
ICB <- rbind(tail(Bupper, n=4),tail(Blower, n=4))
xtable(ICB)
```


### Intevalos Ethereum


```{r}
Epred <- exp(diffinv(pred[,2], xi=-0.34467862))
Elower <- exp(diffinv(lower[,2], xi=-0.34467862))
Eupper <- exp(diffinv(upper[,2], xi=-0.34467862))
```

```{r}

tiempo <- seq(1:length(Epred))/240+2015.5

plot(tiempo[-1:-1300],Epred[-1:-1300], type="l", col = "blue", cex.main=0.8, cex.lab = 0.8, main = "Grafico de con un IC del 95% para la predicción de la cotización del Ethereum  ", ylab="Cotización en $USD", xlab="año")
lines(tiempo[-1:-1300],Elower[-1:-1300], type="l", col = "red")
lines(tiempo[-1:-1300],Eupper[-1:-1300], type="l", col = "green")
lines(tiempo[-1:-1300],Epred[-1:-1300], type="l", col = "blue")
legend("topleft", legend=c("Predicción","Lower","Upper"), 
       lty = 1, lwd = 2,cex = 0.8,
       col=c("Blue","red","green"), bty="n")

```

```{r}
ECB <- rbind(tail(Eupper, n=4),tail(Elower, n=4))
xtable(ECB)
```
