---
output: html_notebook
---

```{r}
library(MTS)
library(lmtest)
library(vars)
```


```{r}
data <- read.csv("2021.csv", header = T, sep=",")
head(data)
```


### Diferenciación de los datos

```{r}
### Se transforman las series a estacionarias

#d_est <- as.data.frame(lapply(data[,-1],log))
#d_est <- as.data.frame(lapply(d_est,diff))
d_est <- as.data.frame(lapply(data[,-1],diff))
head(d_est)

```


### Modelo VMA para los datos

Para el identificar el orden del modelo primero calcularemos la correlación-cruzada

```{r}
ccm(d_est)
```
Gracias al gráfico de correlación cruzada se aprecia una dependencia significativa dinámica en el lag-1, lo cual es un primer indicativo que un modelo VMA(1) seria el apropiado para estas series. Ljung-Box muestra tambien cierta significancia para los lag 2,5,6,10, al igual que como se veia para el modelo VAR


### Orden modelo VMA

```{r}
zt <- d_est
VMAorder(zt,lag=12)
```

Podemos ver que  solo Q_k(1,12) es significativo al 5%, por lo cual los resultados no son concluyentes, sin embargo al como parte del principio de parsimonia y apoyados sobre los resultados de la correlación-cruzada, se determina que el orden del modelo es VMA(1)

### Estimación del modelo con MV. 

Para este punto se utiliza el comando VMA para estimar el modelo usando
verosilimutd condicional Gaussiana donde q=1, representa el orden de nuestro modelo.

```{r}
VMA1 <- VMA(zt, q = 1)
```
Podemos decir entonces que el modelo estimado por verosimilitd condicional
Gaussiana esta dado por:

$$z_t =\begin{bmatrix}
0.72
\\0.92 
\\0.98
\end{bmatrix}+ a_t - \begin{bmatrix}
0.080  & -0.263   & 0.126\\ 
0.104  & -0.536   & 0.261\\ 
0.121  & -0.718  & 0.348
\end{bmatrix}a_{t-1}, \hat{\sum}_a = \begin{bmatrix}
18.214 & 19.765 & 21.138 \\ 
19.765 & 29.541 & 32.700 \\ 
21.138 & 32.700 & 39.001
\end{bmatrix}$$




c)   Refine el modelo para una t mayor   1.645. 

Haciendo uso del comando refVMA se refinara el modelo haciendo 0 a todos aquellos parametros no significativos (inferiores) para un umbral de  1.5.

```{r}
r.VMA <- refVMA(VMA1, thres = 1.5)

```



### Pronostico de las cotizaciones

```{r}
prd.VMA <- VMApred(r.VMA)
```

### Intervalos de confianza del 95%. 

Los intervalos de confianza del 95% para nuestro modelo están dados por:


**Limite superior**.
```{r}

upper<-prd.VMA$pred+1.96*prd.VMA$se

upper
```
**Limite inferior**.

```{r}



lower<-prd.VMA$pred-1.96*prd.VMA$se
lower

```

### Analisis de los residuales

```{r}
mq(r.VMA$residuals, adj=50)
```

Según la prueba de Lung-Box el orden del modelo es 1

